【裁判字號】    90,上易,815
【裁判日期】    900422
【裁判案由】    傷害
【裁判全文】
臺灣高等法院刑事判決                              九十年度上易字第八一五號
    上  訴  人  臺灣桃園地方法院檢察署檢察官
    上  訴  人
    即  被  告  乙○○
    指定辯護人  本院甲○
右上訴人因傷害案件，不服臺灣桃園地方法院八十九年度易字第三四六號，中華民國
八十九年十一月二十四日第一審判決（起訴案號：臺灣桃園地方法院檢察署八十九年
度偵字第一六七號），提起上訴，本院判決如左：
    主  文
上訴駁回。
    事實及理由
一、乙○○於民國八十八年十一月二十一日十三時許，駕駛車號ＬＩ─二八三五號自
    用小客車，沿桃園縣中壢市○○○路行駛，行經中央東路與復興路交岔路口時，
    右轉往復興路方向行駛，因未禮讓正穿越人行道之行人丙○○先行，二人遂發生
    口角，乙○○復欲強行通過，使丙○○心有不甘，乃騎乘車號ＫＦＮ─五五五號
    重型機車一路尾隨小客車，欲找乙○○理論，終在前方一百公尺處之復興路某材
    料行前將小客車攔下，雙方又起爭執，乙○○作勢欲毆打丙○○，丙○○見狀，
    迅騎乘機車離去。詎乙○○竟基於傷害人身體之故意，駕駛小客車追逐丙○○所
    駕駛之機車，在復興路週邊道路穿梭追逐，於同日十三時三十分許，追逐至桃園
    縣中壢市○○路近復興路口處，因機車適在前方，即以小客車前側保險桿正面衝
    撞丙○○騎乘之機車車尾，致丙○○人車倒地，因而受有多處擦傷等傷害。案經
    丙○○訴由桃園縣警察局中壢分局報請臺灣桃園地方法院檢察署檢察官偵查起訴
    。
二、本案經本院審理結果，認第一審以上訴人即被告乙○○，因故意傷害人，係犯刑
    法第二百七十七條第一項之傷害罪。援引刑事訴訟法第二百九十九條第一項前段
    ，刑法第二百七十七條第一項、第四十一條（現行刑法第四十一條第一項），罰
    金罰鍰提高標準條例第一條前段、第二條，酌情判處被告有期徒刑四月，並諭知
    易科罰金折算之標準為銀元三百元折算一日，經核認事用法並無不合，量刑亦屬
    適當，應予維持，並引用第一審判決書記載之理由及證據。
三、被告上訴意旨雖以：當時係告訴人丙○○騎乘機車追逐其駕駛之小客車，嗣機車
    行至小客車前方，告訴人不斷往後看，並放慢速度，俟兩車距離接近時，告訴人
    突然跳離機車，其一時應變不及，小客車才撞到機車，原審誤以其故意駕車撞傷
    告訴人，與事實不符，又事後其有心賠償告訴人之損害，但未被接受，原審未酌
    及此，量刑過重云云。經查：
（一）本件確是被告駕駛小客車追撞告訴人之機車，使告訴人受傷等情，已據告訴人
      指陳甚詳。
（二）參以發生撞擊之情形以觀，告訴人之機車既行駛在被告之小客車之前，則被告
      若非意在追逐，為避免發生爭端，當可另循道路離去，何須緊跟在機車之後？
      此顯與事理有違。何況，被告原本自中壢市○○○路右轉至復興路行駛，若非
      與告訴人有追逐情事，何以會進入中台路行駛，再轉至復興路附近？可見被告
      所辯云云，顯與事實有違。
（三）本件告訴人係連人帶車遭小客車撞及，滑過道路等情，業據證人丁○○在本院
      受命法官訊問時結證在卷，益見被告所稱告訴人係突然跳離機車一節，並非實
      在。
    綜上，被告顯係基於傷害告訴人之故意，以所駕駛之小客車撞擊告訴人之機車，
    造成告訴人受傷之結果，事已至明。再者，法院於科刑時，依刑法第五十七條之
    規定，原應審酌一切情狀，尤應注意被告犯罪之動機、目的、手段、犯罪時所受
    之剌激、被告之生活狀況、品行、智識程度、與被害人平日之關係、犯罪所生之
    危險或損害及被告犯罪後之態度，以為科刑輕重之標準。經查，刑法第二百七十
    七條第一項傷害罪之法定刑，最高度為有期徒刑三年，被告因細故即與告訴人在
    道路上追逐，蓄意傷害告訴人，其犯罪情節非輕，雖告訴人受傷情形尚非嚴重，
    然原審經斟酌一切情狀後，量處四月之有期徒刑，並未失衡平。被告以原審對犯
    罪事實有所誤認及量刑過重，執以上訴，為無理由，應予駁回。
四、又公訴人雖循告訴人之請求，上訴意旨略指被告以小客車追撞告訴人，顯然有不
    確定之殺人故意，原審僅量處有期徒刑四月，並得易科罰金，顯然失之過輕云云
    。惟按刑法關於犯罪之故意，係採希望主義，不但直接故意，須犯人對於構成犯
    罪之事實具備明知及有意使其發生之兩個要件，即間接故意，亦須犯人對於構成
    犯罪之事實預見其發生，且其發生不違背犯人本意始成立（最高法院二十二年度
    上字第四二二九號判例意旨參照）。經訊據被告已一再堅詞否認有致人於死之意
    ，而依證人丁○○之證詞，被告之小客車撞及機車後，告訴人雖連人帶車滑倒，
    但告訴人有起身要追小客車，小客車才倒車離去，顯見被告若真有意致告訴人於
    死，當可趁告訴人接近之際，再予撞擊，乃被告並未如此，可見其原無致告訴人
    於死之意，應可認定無誤。據此，被告之肇事，尚難認其主觀上有殺人之不確定
    故意，而科其殺人未遂之罪責。又本案原審量刑並無不當，已如前述。公訴人猶
    執前詞提起上訴，指摘原判決不當，亦為無理由，應予駁回。
據上論斷，應依刑事訴訟法第三百七十三條、第三百六十八條，判決如主文。
本案經檢察官謝英民到庭執行職務。
中    華    民    國     九十     年       四       月      二十二      日
                              臺灣高等法院刑事第五庭
                                  審判長法  官  曾  德  水
                                        法  官  趙  功  恆
                                        法  官  林  立  華
右正本證明與原本無異。
檢察官如不服本判決應於收受送達後十日內向本院提出上訴書狀，其未敘述上訴之理
由者並得於提起上訴後十日內向本院補提理由書（均須按他造當事人之人數附繕本）
。
被告不得上訴
                                        書記官  廖  月  女
中    華  民    國     九十     年       四       月      二十二      日
附錄本判決論罪科刑法條：
刑法第二百七十七條第一項：
傷害人之身體或健康者，處三年以下有期徒刑、拘役或一千元以下罰金。
（罰金額度已提高為十倍）


司法院資訊處製作；財團法人民間司法改革基金會備份。
